【裁判字號】    89,訴,546
【裁判日期】    891222
【裁判案由】    公共危險
【裁判全文】
臺灣嘉義地方法院刑事判決                          八十九年度訴字第五四六號
    公  訴  人  臺灣嘉義地方法院檢察署檢察官
    被      告  甲○○
    指定辯護人  本院公設辯護人  丙○○
右列被告因公共危險案件，經檢察官提起公訴（八十九年度偵字第五二七○號），本
院判決如左：
    主  文
甲○○放火燒燬現供人使用之住宅未遂，處有期徒刑壹年拾月。
    事  實
一、甲○○因向父乙○○索錢未果，先於民國八十九年八月三十一日上午十時許，在
    加油站購買柴油裝入塑膠桶後，竟於同日十四時許，將前開之柴油潑灑在嘉義縣
    番路鄉下坑村八鄰三四之一號乙○○所有現供人使用之住宅四週後，以打火機點
    燃毛巾後，欲燒燬該屋，嗣因鄰居報警方使該住宅未遭火焚燬而未遂，並扣得甲
    ○○所有而用以放火之打火機一個、燒焦毛巾一條及塑膠桶（裝柴油用）一個。
二、案經李文才訴由嘉義縣警察局中埔分局報由臺灣嘉義地方法院檢察署檢察官偵查
    起訴。
    理  由
一、訊據被告甲○○固承認有於上開時、地，潑灑柴油並以打火機點燃毛巾之事實，
    惟矢口否認欲放火燒燬住宅之犯行，辯稱：「我沒有要燒房子，是因為有螞蟻，
    我在燒螞蟻」、「我是拿那條毛巾要滅火的」、「當時係飲酒過量致精神耗弱，
    對外界事物之知覺、理會及判斷作用已因酒精影響而顯較一般人減退，缺乏完全
    之責任能力」云云。惟查：
  （一）被告於警訊時供稱：「（問：你以何法燃燒你的住宅？房屋燒燬情形？）我
        以毛巾點燃於灑在房屋旁邊柴油，使其燃燒房屋四週，但房屋尚未被燒燬」
        、「（問：你於何時購買柴油、於何處購買的？共花了多少錢？）我於今日
        （八十九年八月三十一日）早上十時多在加油站購買的，共買了五十元」、
        「我因為要向我父親借一千元，他不肯，我才要放火燒房子」等語（詳警卷
        第一頁背面）。而證人即被告之父乙○○於警訊中證稱：所有嘉義縣番路鄉
        下坑村八鄰三四之一號住宅，平日與太太及孫女、兒子甲○○等人居住，房
        屋大門左側牆壁遭燻黑，房屋四週多處遭潑灑柴油等語（詳警卷第三頁背面
        ），及「當天中午左右，他向我要二千元，我一個月收入才二萬元，我不給
        他，他就罵我，我就出去了，後來我搬到朋友家住」等語（詳本院八十九年
        十二月八日審判筆錄），足證案發當天係被告向乙○○索錢花用未果而放火
        之事實。
  （二）被告辯稱毛巾是要滅火云云，惟查扣案之毛巾經本院勘驗，「認該毛巾濕，
        尚有柴油味道，且已燒黑」（詳本院八十九年十一月十日訊問筆錄），足證
        被告原係將毛巾沾上柴油用以點火。且若被告以該毛巾滅火，則不可能沾上
        柴油後用它來滅火，足證此係狡飾之詞。
  （三）又本件火災經嘉義縣消防局派員至現場調查結果，認為「嘉義縣中埔鄉下坑
        村三十四之一號住宅火警案，現場為獨立磚造瓦房為建築物，經現場勘驗結
        果，發現房屋四週僅留下柴油油漬及被燃燒過破布之痕跡外，房屋並未起火
        燒燬，研判其發火源物為打火機之微小火源外，未再發現有質錈足以引起火
        災之發火源物及自燃物，又有關縱火證物盛裝柴油塑膠桶、打火機、破布已
        被警察單位查扣中，因此研判本次火災其起火原因以不排除人為縱火而引起
        火災之可能性較大」，有該消防局八十九年九月十四日火災原因調查報告書
        一份在卷足參。
  （四）按「飲酒至醉，陷於精神耗弱，原為一時之精神狀態，非若精神病患之有持
        續性，故事後判斷行為人於行為時是否在酒醉精神耗弱中，無從如對一般精
        神病患得就其生理﹑精神等狀況為鑑定，因而法院綜合行為人行為時各種主
        客觀情形為合理推斷，自非法所不許。」（最高法院八十年度台上字第三五
        一一號判決意旨參照）。查被告固執案發之際有喝酒置辯，惟於八十九年八
        月三十一日十四時放火後，於同日十五時五分接受酒精測試，並於測試後接
        受嘉義縣警察局中埔分局番路分駐所訊問時，尚能對警員所訊問之問題清楚
        回答：「我今（三十一）日早上十時多在加油站購買的，共買了五十元」、
        「我因為要向我父親借錢一千元．他不肯，我才要放火燒房子」、「我從事
        建築工地廢棄物清除工作」等語，與被告於同日二十時十分在偵查中所述「
        確實有拿柴油潑灑房屋四週及點燃」，「（問：你的意思是要燒房子？）是
        有這個意思」等語情節相符，綜此情節，未便就被告陳稱案發之際喝酒一節
        ，為有利於被告之認定。
  （五）扣案毛巾、打火機及塑膠桶等，除毛巾有柴油味道並已燒黑外，該塑膠桶有
        柴油道，亦經本院勘驗明確（詳本院八十九年十一月十日訊問筆錄）。
  （六）此外，復有現場照片十六幀可佐。綜上，被告所辯不足採信，其犯行應堪認
        定。
二、核被告所為，係犯刑法第一百七十三條第三項、第一項之放火燒燬現供人使用之
    住宅未遂罪。被告將柴油潑灑在父親乙○○所有房屋四週，並以打火機點燃毛巾
    放火，但尚未燒燬住宅，為未遂犯，應依刑法第二十六條前段規定，依既遂犯之
    刑輕之。查被告因因向父索錢未果，而一時失慮，著手放火行為，惡性雖非輕，
    但實際上並未燒燬房屋，而該屋之所有人即被告之父乙○○亦表示希望原諒被告
    （詳本院八十九年十二月八日審判筆錄），且被告犯罪之情狀，堪可憫恕，爰再
    依刑法第五十九條規定，再予酌減其刑。爰審酌被告以毛巾沾上柴油之放火方式
    、動機、目的、手段，犯罪時所受之刺激及其生活狀況、犯罪所生之損害等一切
    情狀，量處如主文所示之刑。扣案打火機一個、燒焦毛巾一條及塑膠桶（裝柴油
    用），為被告所有供其犯本罪所用之物，爰依刑法第三十八條第一項第二款宣告
    沒收。
據上論斷，應依刑事訴訟法第二百九十九條第一項前段，刑法第一百七十三條第三項
、第一項、第二十六條前段、第五十九條、第三十八條第一項第二款，判決如主文。
本案經檢察官林俊良到庭執行職務
中    華    民    國      八十九      年      十二      月    二十二    日
                                 臺灣嘉義地方法院刑事第二庭
                                      法  官  張  育  彰
右正本證明與原本無異。
如不服本判決，應於判決送達後十日內向本院提出上訴狀( 應附繕本 )。
中    華    民    國      八十九      年      十二      月    二十二    日
                                      書記官  馮  澤  文


司法院資訊處製作；財團法人民間司法改革基金會備份。
